【裁判字號】    97,交聲,2670
【裁判日期】    980123
【裁判案由】    聲明異議
【裁判全文】
臺灣臺中地方法院交通事件裁定        97年度交聲字第2670號
原處分機關  交通部公路總局臺中區監理所
受處分人    甲○○
上列受處分人因違反道路交通管理處罰條例案件，對於交通部公
路總局臺中區監理所民國97年9月22日所為之裁決（中監違字第
裁60-HD0000000號裁決書），聲明異議，本院裁定如下：
    主  文
原處分撤銷。
甲○○不罰。
    理  由
一、原處分機關略以：本件受處分人駕駛車牌號碼7999-GA號之
    自小客車，於民國97年7月10日凌晨1時許，在臺中縣沙鹿鎮
    ○○路晉江幹130號前，有「汽車駕駛人駕駛汽車肇事，致
    人受傷而逃逸者」之違規情形，經臺中縣警察局清水分局開
    立「中縣警交字第HD0000000號舉發違反道路交通管理事件
    通知單」舉發，受處分人於期限內到案申訴，本所即依道路
    交通管理處罰條例第62條第4項之規定裁處罰鍰新臺幣（下
    同）6000元，吊銷駕駛執照，一年內禁考，於法並無不合云
    云。
二、本件受處分人甲○○異議則以：伊於案發後於警詢中所以陳
    稱有撞擊前方不詳車號之白色自小客車，係因當時非常害怕
    且不知情所致，伊事後查看自己的車子，才知道並沒有與該
    白色自小客車撞擊的痕跡，只有駕駛座前方即左前方有撞到
    安全島的痕跡。又該白色自小客車果係遭伊車撞擊，理虧在
    伊，何以該白色自小客車要逃逸，本件可能是該白色自小客
    車早已與前方車輛發生事故，而伊剛好到來，煞車不及，就
    去撞安全島，且當時伊並未發現還有另一部事故車及傷者，
    否則伊也不會這樣就離去。今不能因找不到該部白色自小客
    車，即將責任推給伊，伊不服，爰聲明異議等語。
三、按道路交通管理處罰條例第89條前段規定：「法院受理有關
    交通事件，準用刑事訴訟法之規定」；又刑事訴訟法第156
    條第2項規定：「被告之自白不得作為有罪判決之唯一證據
    ，仍應調查其他必要證據，以察其是否與事實相符」；另認
    定不利於被告之事實，須依積極證據，苟積極證據不足為不
    利於被告事實之認定時，即應為有利於被告之認定，更不必
    有何有利之證據（參最高法院30年上字第816號判例）。
四、經查，受處分人雖然於案發後在警詢中陳稱：「我當時沿中
    棲路東往西行駛中間車道，至肇事地點，左前車頭位置撞擊
    我車前方沿同路同向行駛中間車道之不詳車號白色自小客車
    後方位置」等語（參警卷筆錄）。惟(一)經本院調閱本件車禍
    之刑事資料查知本件有目擊證人丙○○，其於案發當天在警
    詢中證稱：「我當時沿中棲路東往西行駛中間車道，至該路
    口前約200公尺位置，我看到前方有交通事故發生，我聽到
    兩聲碰撞聲，約1-2秒鐘，發生後我即將車開往慢車道，立
    即上前關心4570-UR號車之受傷者，並報案，我記得現場除
    4570-UR號車撞損於外側車道，還有一部白色不詳車號自小
    客車」，於97年11月17日在本院具結證稱：「我開在中棲路
    的快車道的中線道路上，我只看到有一臺白色的轎車，我有
    看到一個黑影去撞到安全島，當時有很多煙，從安全島那裡
    冒出來，還有像衛生紙的紙張到處飛，我看到那邊有車禍，
    我就繞到機車道」、「因為事情就發生在我前面，我有直接
    看到，我只看到一臺白色的車子，有聽到有車擦撞安全島的
    聲音」、「（問：妳剛剛講的有看到一團黑影，撞到分隔島
    ，是指靠近內側快車道的分向分隔島？）是」、「（問：妳
    車子繞到機車道之後，有無看到車禍有沒有人受傷？）我有
    看到一臺車直接撞在快車道與慢車道的分隔島上」、「（問
    ：妳當時有無看到這部撞在快車道與慢車道分隔島上，有人
    受傷的車子，是如何被撞？）我沒有看到，我是車子繞過去
    之後才看到」，於97年11月26日在檢察官偵訊中復具結證稱
    ：「當時我是開車路過，約隔一個路口，我看到一臺白色的
    車輛停在三線道的中間車道以及聽到一聲撞擊聲，我不知道
    它是肇事車輛或是什麼車，我就往機車道開，看到一臺藍色
    的車撞到機車道及汽車道分隔島上」，另證人即被害人（傷
    者）乙○○於97年11月17日在本院具結證稱：「我去臺中找
    朋友回來，就在發生事故的那段路，後面有車子很大的力量
    把我撞下去，我的車子就一直滑，我人就在車子座位上一直
    彈，我印象中車子滑很遠，從右邊一直滑過去，最後就撞到
    一個東西，撞下去就停下來，我人也跟著就倒下去，就麻了
    不能動‧‧‧，我當時車子是開在中棲路的中線車道上」（
    參本院卷第41頁筆錄）。足徵當時證人丙○○係駕車行駛在
    中棲路之中線車道上，其目擊有一輛白色自小客車停在現場
    ，有一個黑影去撞內側車道旁的安全島，其即繞到機車道，
    看到有一部4570-UR號車撞在快車道與慢車道的分隔島上，
    其在中線車道時，並未看見這部車如何被撞到該處的，而被
    害人乙○○於被撞之前，係在中線車道上駕駛4570-UR號自
    小客車，被撞後，該車從右邊一直滑過去。茲按當時若係在
    中間車道上，由受處分人駕車撞擊白色自小客車，該白色自
    小客車因而再撞擊前面的4570-UR號自小客車，則應係於瞬
    間內接續發生，此時證人丙○○駕車行駛在後面約200公尺
    處之中線車道上，既能看見一團黑影撞到內側（即左側）分
    隔島，一部白色自小客車停在現場，自應也能看到該部4570
    -UR號自小客車滑向右側（即外側）車道撞在快車道與慢車
    道安全島上之情形，且當時白色自小客車應係往前滑行，而
    非「停」在現場之狀態才是，惟證人丙○○卻是於繞到機車
    道時才發該部4570-UR號自小客車被撞在快車道與慢車道的
    分隔島上，且看到該團黑影撞到內側安全島時，該部白色自
    小客車係停住之狀態，是可推斷本件應係該團黑影駛到現場
    ，發現前面之該部白色自小客車停住，急而閃往內側車道，
    因速度過快而撞上安全島，而非該團黑影撞擊白色自小客車
    ，該白色自小客車因而再撞擊前面的4570-UR號自小客車，
    該團黑影再去撞內側安全島。(二)證人即承辦本件車禍之警員
    蔡安順於97年12月15日在本院具結證稱：「（問：當時你到
    現場看到的情形？）當時有一部4570-UR號自小客車被撞毀
    在外側車道」、「（問：現場的快車道與對向的車道中間有
    無分隔島？）有」、「（問：交通事故現場圖是否你繪製？
    提示交通事故現場圖）是」、「（問：當時乙車即白色自小
    客車的輪印痕是否在快車道的右側車道？）是」、「（問：
    丙車即4570-UR號自小客車的輪印是在中車道偏右側車道？
    ）對」、「（問：甲車即7999-GA號自小客車是在中車道，
    最後偏到內側車道？）是」、「（問：一般在何種情況下，
    會留下輪印痕？）我個人看法，是丙車速度比較慢，乙車撞
    到之後向右閃，後面的甲車速度比較快一點，前方突然停止
    ，他看到來不及就向左閃」、「（問：當時這個路口有沒有
    任何的交通號誌？）沒有」、「（問：丙車受損的地方在哪
    裡？）右後方」（參本院卷第58-62頁筆錄）。另本件交通
    事故現場圖顯示：甲、乙、丙三部同向車子之輪印痕，乙車
    即白色自小客車之輪印痕最先開始；受處分人提出之7999-G
    A號自小客車照片顯示：該車係賓士廠牌黑色車，左前方底
    盤嚴重受損（參本院卷第17頁）。足見案發現場之內側車道
    旁設有安全島，路口沒有任何交通號誌，現場留有三部車子
    之輪印痕，白色自小客車之輪印痕最先開始，且最偏右側，
    7999-GA號自小客車之受損部位在左前方底盤處，4570-UR號
    自小客車係右後方受損。茲按該路口既無任何交通號誌（包
    括停止號誌），則該部白色自小客車自不可能無緣無故停在
    現場，且其果係遭受處分人所駕駛之車子自後撞擊，以受處
    分人所駕駛車子之車頭左前方底盤嚴重損壞之情形判斷，該
    部白色自小客車後方亦應受損不輕，則該白色自小客車之駕
    駛人既不可能不與受處分人理論或索賠，而逕自離去，其緊
    急煞車之輪印痕也不可能在7999-GA號自小客車之前，又799
    9-GA號自小客車係左前方底盤處受損，4570-UR號自小客車
    係右後方受損，此與一般在同一車道接續撞擊時撞擊點應均
    在正後方或同一方之情形有別，而白色自小客車之輪印痕顯
    示其自始即較4570-UR號自小客車偏右行駛，此與4570-UR號
    自小客車被撞部位在右後方，有合理之連結。
五、綜上所查，本院認受處分人於警詢中自白其有撞擊前方不詳
    車號之白色自小客車部分，並無其他證據可資補強，縱其確
    有撞到該部白色自小客車，也無法認定該白色自小客車係因
    此才連撞4570-UR號自小客車，本件所調查之證據並不足為
    不利於受處分人事實之認定，依前揭判例意旨，本件即應為
    有利於受處分人之認定，本件既無積極證據可資證明4570-U
    R號自小客車係遭受處分人駕駛7999-GA號自小客車直接或間
    接所撞，被害人因車禍所受之傷害，即非受處分人駕車肇事
    所致，受處分人自不負有對被害人採取救護措施及依規定處
    置之法定義務。原處分機關依道路交通管理處罰條例第62條
    第4款以受處分人有「汽車駕駛人駕駛汽車肇事，致人受傷
    而逃逸者」之情形，裁處受處分人罰鍰6000元，吊銷駕駛執
    照，一年內禁考，尚有違誤，原處分應予撤銷，並為受處分
    人不罰之諭知。
六、依道路交通管理處罰條例第87條第2項，道路交通案件處理
    辦法第20條前段，裁定如主文。
中    華    民    國    98    年    1     月    23    日
                        臺灣臺中地方法院交通法庭
                            法  官  李秋娟
以上正本證明與原本無異。
如不服本裁定，應於收受送達後5日內向本院提出抗告狀。（應
附繕本）
                            書記官  簡芳敏
中    華    民    國    98    年    1     月    23    日


司法院資訊處製作；財團法人民間司法改革基金會備份。
